【裁判字號】    89,易,983
【裁判日期】    891011
【裁判案由】    台灣地區與大陸地區人民關係條例等
【裁判全文】
臺灣新竹地方法院刑事判決                          八十九年度易字第九八三號
    公  訴  人  臺灣新竹地方法院檢察署檢察官
    被      告  甲○○
右列被告因違反臺灣地區與大陸地區人民關係條例等案件，經檢察官提起公訴（八十
九年度偵字第三七三三號），本院判決如左：
    主  文
甲○○藏匿人犯，處有期徒刑參月，如易科罰金以參佰元折算壹日；又違反不得居間
介紹他人僱用大陸地區人民在臺灣地區事從事未經許可之工作之規定，處有期徒刑參
月，如易科罰金以參佰元折算壹日。應執行有期徒刑伍月，如易科罰金以參佰元折算
壹日。
    事  實
一、甲○○明知林國富係未經許可，由大陸地區偷渡進入臺灣地區之大陸地區人民，
    ，係屬治安機關欲逮捕之觸犯入出國及移民法之犯人，竟於民國（下同）八十八
    年十月三十一日起，提供林國富膳宿，而將之收容藏匿在其位於新竹市○○路三
    ０九巷九弄四二號之住處。其於藏匿林國富期間即同年十一月一日，因其姓名年
    籍不詳之張姓友人需工人，甲○○竟另行起意，在其前揭住處，居間介紹該張姓
    友人僱用林國富在台灣地區之新竹市某處從事未經許可臨時清潔之工作，約工作
    一日餘二日未滿。至同年十一月十日，因甲○○不願繼續收容林國富，林國富乃
    搬離甲○○前揭住處四處流浪。嗣於同年十二月一日，為警在新竹市香雅橋下，
    查獲林國富受僱於郭義昇（另案判刑確定）從事擋土牆工作，而循線查得上情。
二、案經新竹市警察局第一分局報告台灣新竹地方法院檢察署檢察官偵查起訴。
    理  由
一、訊據被告甲○○固坦承於八十八年十月三十一日，招待林國富至其前揭住處，居
    住一、二天，期間並介紹林國富至其張姓友人處工作之事實，惟矢口否認有何違
    反台灣地區與大陸地區人民關係條例及藏匿人犯之犯行，辯稱：林國富初來時，
    其並不知林國富係大陸偷渡客，其係事後始得知云云。經查，林國富係大陸地區
    福建省長樂市人士，因欲來台灣地區工作，乃以人民幣三萬八千元之代價，經大
    陸地區蛇頭以船舶搭載，於八十八年十月三十一日，在台灣地區新竹附近海岸偷
    渡上岸，上岸後隨即由蛇頭以電話聯絡被告，即由被告將林國富收留在其前揭住
    處約十天左右，期間被告並居間介紹林國富予其張姓友人處，至新竹市某處工作
    一、二天之事實，迭據證人林國富於偵查中及本院前案調查時證述在卷。次查，
    證人林國富至被告甲○○住處翌日，曾在被告前揭住處撥打電話予其在大陸之家
    人，告知家人其已尋得工作，希家人依約付款予被告在大陸地區之大陸地區配偶
    家人乙節，亦據證人林國富證述在卷，並經本院於前案時向中華電信股份有限公
    司新竹營運處調閱被告住處電話通話紀錄查證無訛，有查詢電話通話紀錄函復單
    附件附於前案審判卷可參，雖被告否認其曾要求證人林國富以電話通知家人付款
    等情，唯參以被告於前案審理時自承，其知悉證人林國富係由大陸地區配偶家人
    介紹來台，且林國富與其大陸地區配偶家人認識，顯見被告於事前已知悉林國富
    係大陸地區人民；再審酌林國富並非由被告依法申請來台灣地區，此為被告所自
    承，林國富於偷渡上岸後，即由蛇頭以電話聯絡被告，被告隨即將林國富接至家
    中居住等情，應認被告於收留林國富至其家中居住時，已知悉林國富係以偷渡之
    方式來台灣地區，為違反入出國及移民法之犯人。再者，被告前曾於八十二年間
    ，曾因僱用並藏匿大陸地區人民，而經本院判處拘役五十日確定，有本院八十二
    年度易字第二九四一號判決附於前案卷內，並有台灣高等法院被告全國前案紀錄
    表在卷可稽，其應熟知不得任意收留大陸地區人民，並有更高之警覺性，本件其
    於事前明知林國富你大陸地區人民，竟率予收留，難謂其不知林國富係偷渡來台
    ，綜上本院認被告前揭所辯，委為避重就輕之詞，不足採信，事證明確。被告犯
    行，應堪認定。
二、核被告甲○○所為係犯刑法第一百六十四條第一項之藏匿人犯罪；其於收留林國
    富期間，竟另行起意，居間介紹林國富至其張姓友人處工作，係違反台灣地區與
    大陸地區人民關係條例第十五條第五款之規定，應依該條例第八十三條第一項之
    規定處斷。其所犯上開二罪，犯意各別，行為互殊，犯罪構成要件不同，應予分
    論併罰，公訴人認係牽連犯，應有誤會。爰審酌被告犯罪之動機、目的、手段，
    前已因同性質之案件，經法院判刑確定，再度藏匿偷渡來台之大陸地區人民，犯
    罪所生之危害，及其犯罪後態度等一切情狀，分別量處如主文所示刑，並均諭知
    易科罰金之折算標準，併定其應執行刑及諭知易科罰金之折算標準。
據上論斷，應依刑事訴訟法第二百九十九條第一項前段，台灣地區與大陸地區人民關
係條例第八十三條第一項，刑法第十一條前段、第一百六十四條第一項、第四十一條
、第五十一條第五款，罰金罰鍰提高標準條例第一條前段、第二條，判決如主文。
本案經檢察官林李嘉到庭執行職務。
中      華      民      國    八十九    年      十      月     十一     日
                                      臺灣新竹地方法院刑事第二庭
                                          法  官  張  百  見
右正本證明與原本無異。
如不服本判決，應於判決送達後十日內向本院提出上訴狀( 應附繕本 )，上訴於
臺灣高等法院。
                                            書記官  陳  進  楷
中      華      民      國    八十九    年      十      月     十一     日
附錄論罪科刑法條：台灣地區與大陸地區人民關係條例第八十三條第一項，刑法第一
                  百六十四條第一項：
台灣地區與大陸地區人民關係條例第八十三條第一項：
違反第十五條第四款或第五款規定者，處二年以下有期徒刑、拘役或科或併科新台幣
三十萬元以下罰金。
刑法第一百六十四條第一項：
藏匿犯人或依法逮捕拘禁之脫逃人或使之隱避者，處二年以下有期徒刑、拘役或五百
元以下罰金。


司法院資訊處製作；財團法人民間司法改革基金會備份。
